臺灣臺北地方法院民事判決
　　原　　　告　合作金庫銀行股份有限公司
　　法定代理人　蘇金豐
　　訴訟代理人　寅○○
　　　　　　　　丙○○
　　　　　　　　癸○○
　　被　　　告　乙○○
　　訴訟代理人　李後政律師
　　複代理人　　顧思敏律師
　　被　　　告　己○○
　　被　　　告　戊○○
　　右二人共同
　　訴訟代理人　壬○○
當事人間請求清償借款事件，本院於民國九十三年十月十一日言
詞辯論終結，判決如下：
    主  文
被告應連帶給付原告新台幣壹仟捌佰壹拾捌萬仟佰肆拾元，
及自民國九十二年四月七日起至清償日止，按年息百分之三點七
七五計算之利息，並自民國九十二年五月八日起至清償日止，逾
期在六個月以內者，按上開利率百分之十，逾期超過六個月者，
超過部份按上開利率百分之二十計付違約金。
訴訟費用由被告己○○連帶負擔。
    事實及理由
甲、程序方面：
一、按裁定重整後，公司之破產、和解、強制執行及因財產關係
    所生之訴訟等程序，當然停止；又訴訟標的，對於共同訴訟
    之各人必須合一確定者，共同訴訟中之一人生有訴訟當然停
    止之原因者，其當然停止之效力及於全體，公司法第二百九
    十四條第一項、民事訴訟法第五十六條第一項第三款固有明
    文。本件被告己○○、戊○○辯稱：久津實業股份有限公司
    （下稱久津公司）業經法院裁定重整中，依公司法第二百九
    十四條規定，本件應停止訴訟程序等語。被告乙○○則辯稱
    ：久津公司於重整程序中，久津公司之債權人非依重整程序
    ，不得對久津公司行使債權，亦不得對久津公司之物上保證
    人（擔保物提供人）行使債權，自亦不得對連帶保證人即被
    告行使權利。蓋擔保物之提供人如經久津公司債權人行使債
    權，會使債權人對於久津公司之債權消滅，原告如對連帶保
    證人行使債權，亦會使債權人對久津公司之債權消滅，為維
    護重整程序之安定、重整債權人間平等，於重整程序終結前
    ，本件應停止訴訟程序等語。
二、查被告提供連帶保證責任之主債務人久津公司，經台灣板橋
    地方法院九十二年度整字第一號裁定裁定准予重整，有該裁
    定書可稽，其訴訟程序固當然停止。惟按連帶債務，債權人
    得對於債務人中一人，請求全部給付，民法第二百七十三條
    定有明文，是債權人對於人全體或其中一人起訴請求，均無
    不可，如以債務人數人為共同被告一同起訴，即非必要共同
    訴訟，久津公司因個人重整關係致訴訟程序當然停止，其他
    被告並無民事訴訟法第五十六條第一項第三款規定之適用，
    被告辯稱久津公司訴訟程序當然停止之效力，及於被告全體
    ，自不足取。且按公司債權人對公司債務之保證人及其他共
    同債務人之權利，不因公司重整而受影響，公司法第三百十
    一條第二項定有明文。即債權人就因重整計劃而減免部分，
    本得請求保證人代負責任，不因公司重整而受影響（最高法
    院七十九年台上字第一三○一號民事判例可資參照），被告
    自無因久津公司重整而停止訴訟程序之必要，此合先敘明。
乙、實體方面：
一、原告主張：久津公司於九十年二月七日以被告乙○○、己○○、戊○○為連帶保證人，向原告借款新台幣（下同）三千
    萬元，借款期限為九十五年二月七日，約定利息按原告銀行
    基本放款利率加碼年息百分之一計算，按月攤還本息，如未
    按期攤還本息時，借款人即喪失期限之利益，應立即全部償
    還，逾期清償在六個月以內者，按上開利率百分之十，超過
    六個月者，按上開利率百分之二十計付違約金，詎借款人自
    九十二年四月七日起，未按期清償，依上開約定，本件借款
    應視為全部到期，屢次催討，未獲清償，被告為連帶保證人
    ，爰依連帶保證契約，請求被告負連帶責任。而聲明：被告
    應連帶給付原告壹仟捌佰壹拾捌萬仟佰肆拾元，及自民
    國九十二年四月七日起至清償日止，按年息百分之三點七七
    五計算之利息，並自民國九十二年五月八日起至清償日止，
    逾期在六個月以內者，按上開利率百分之十，逾期超過六個
    月者，超過部份按上開利率百分之二十計付違約金。
二、被告己○○、戊○○則以：（一）本件主債務人久津公司就
    貸款金額已供超額之機器設備為擔保，原告不得以任何理由
    要求連帶保證人，故系爭連帶保證契約無效，且久津公司業
    於九十二年四月二十八日，委託蔡欽源律師，與全體債權銀
    行簽定應收帳款轉讓契約書，同意承受主債務人所有應收帳
    款，用以抵充清償債權，如以全體債權銀行之總債權平均充
    抵，原告之債權加上擔保品價值，已綽綽有餘等語，資為抗
    辯。而聲明：原告之訴駁回。
三、被告乙○○則以：被告乙○○於八十九年三月間，擔任久津
    公司總經理，於八十九年九月間，兼任久津公司董事長，因
    久津公司融資需要，故以總經理或董事長身分擔任久津公司
    借款之連帶保證人，被告乙○○於九十年六月間辭去久津公
    司一切職務，依金融界慣例，債權銀行均會辦理連帶保證人
    更換工作，由新任董事長或總經理擔任連帶保證人，被告乙○○辭去總經理及董事長職務時，亦曾與原告全面辦理借據
    全面換單的工作，系爭借據雖漏未換單，但原告變更借款條
    件時（如調降借款利息），均在新的借據，改以新任董事長
    及總經理擔任連帶保證人，足認原告有免除被告乙○○連帶
    責任之默示之意思表示，被告乙○○自已完全不再擔任連帶
    保證人等語，資為抗辯。而聲明：原告之訴駁回。
四、原告主張久津公司於九十年二月七日以被告乙○○、己○○
    、戊○○為連帶保證人，向原告借款三千萬元，借款期限為
    九十五年二月七日，約定利息按原告銀行基本放款利率加碼
    年息百分之一計算，按月攤還本息，如未按期攤還本息時，
    借款人即喪失期限之利益，應立即全部償還，逾期清償在六
    個月以內者，按上開利率百分之十，超過六個月者，按上開
    利率百分之二十計付違約金，久津公司自九十二年四月七日
    起，未按期清償，依上開約定，本件借款應視為全部到期之
    事實，業經原告提出授信約定書、借據為證，被告對此亦不
    爭執，自堪信為真實。至原告主張被告為連帶保證人，應負
    連帶清償責任等情，則為被告所否認，並以前開情詞置辯。
    經查：
（一）證人庚○○到庭證稱：八十九年簽訂授信約定書與九十年
      二月的借據是同一件，當時因為台中自動倉儲的機器設備
      須要借三千萬元，希望可以馬上動用，所以乙○○他們先
      作對保，簽訂授信約定書，再辦理九十年二月二十七日借
      據，是新的借款，不是舊換約，當時因為乙○○是董事長
      ，所以他有擔任連帶保證人，己○○、戊○○因為擔任董
      、監事，所以也要擔任連保等語。足認久津公司於九十年
      二月七日以被告乙○○、己○○、戊○○為連帶保證人，
      向原告借用系爭三千萬元借款，是為台中自動倉儲機器設
      備之新的一筆借款，被告三人當時擔任久津公司董監事，
      故為系爭借款之連帶保證人。
（二）被告乙○○、戊○○雖辯稱：被告乙○○、戊○○辭去董
      事長及董事職務時，曾與原告全面辦理借據全面換單的工
      作，原告已免除被告二人之連帶保證責任云云，惟此為原
      告所否認。查證人即原告合作金庫銀行股份有限公司西屯
      分行的襄理丑○○並到庭證稱：九十年二月七日的借據是
      我經辦的，九十年六月久津公司董事長變更，因系爭三千
      萬元是屬於中長期的借款，所以不需要辦理變更，除非借
      款人有提出申請變更保證人，我們才會送到總行去審議，
      這件他們沒有提出申請，久津公司還有跟我們有其他的借
      款，只有在公司改組後新申辦貸款或是循環動用借款我們
      才變更新的董事當作保證人等語。足證九十年六月二十八
      日被告乙○○卸任董事長，九十一年六月間，被告戊○○
      卸任董事時，久津公司並未就系爭三千萬元借款申請變更
      保證人，原告亦未同意變更連帶保證人，原告只針對新申
      辦貸款或是循環動用借款，才變更新的董事為保證人。
（三）至證人丁○○固到度證稱：九十年六月時，我擔任久津公
      司財務部課長，九十年六月二十八日乙○○卸任董事長，
      之後公司開始通知銀行換約及更換保證人，我們通知銀行
      時，銀行有表示要約時間作更換保證人的對保，我有通知
      全部的往來銀行，也有通知甲○全部的合約都要更換，當
      時戊○○也卸任，當時是告訴甲○保證人要更換為郭保富
      及己○○，所以戊○○也應更換。甲○也有派人上來新的
      董事長室作對保，與郭保富對保，我因為不方便在裡面，
      所以先離開，通知銀行更換保證人是免除卸任董監的責任
      ，加入新任的董監為保證人，這件參仟萬的借款，因為當
      時我並不在場，所以並不知道有無更換。因為董事會有同
      意，所以只需要銀行跟新的董事長對保，不需要其他的手
      續，辦完對保手續後，當時因為甲○要在拿回台中和己○○對保，所以沒有留存資料在公司，對保後，我有打電話
      到台中問他們是否全部對保完成，台中甲○回答我說全部
      對保完成。這筆參仟萬的借款，當時不是我經手，因為之
      後借款的動撥，都是由新任的董事長用印，足認其他的合
      約都有作更換等語。故證人丁○○固能證明久津公司於九
      十年六月間被告乙○○卸任董事長時，有通知原告全部的
      合約都要換約及更換連帶保證人，更換保證人是免除卸任
      董監的責任，加入新任的董監為保證人，保證人要更換為
      郭保富及己○○，之後原告並表示已全部對保完成。惟證
      人丁○○亦稱：並未於甲○派員北上至董事長室對保時在
      場，並不知悉系爭三千萬元借款，是否包含在內，自難遽
      以證人丁○○之證詞，證明辦理換約及更換連帶保證人時
      ，原告有同意將系爭三千萬元借款，亦變更連帶保證人。
（四）至證人辛○○固到庭證稱：九十年六月離職時，財物協理
      子○○要求被告乙○○留存印章辦理變更，變更的內容如
      九十年六月二十八日的報告書所示，變更後會將印章寄回
      ，之後有將印章寄回，但不知道甲○的部份漏辦，當時寄
      回印章時，有電話聯繫，他們是說都已經辦好所有的變更
      等語。惟證人子○○證稱：九十年六月二十八日的報告書
      ，是因為我在台中，所以被告乙○○要我把他放在台中的
      印章交回，報告書中所提的對保後變更，是指辦理帳戶、
      印鑑的變更，不是辦理銀行退保等語。足證九十年六月二
      十八日報告書所列留存印章辦理變更，並非辦理銀行退保
      ，自難以證人辛○○之證詞，證明原告有同意將系爭三千
      萬元借款，變更連帶保證人。
（五）被告乙○○雖辯稱：被告乙○○以專業經理人身分出任久
      津公司董事長兼總經理時，因當時久津公司融資之需要，
      基於金融機構實務上須以借款人現任董事長擔任連帶保人
      運作慣例之要求，兩造當時乃約定，被告乙○○任職期間
      擔任久津公司向金融機構辦理融資時之連帶保證人，但被
      告乙○○嗣後不再擔任久津公司董事長職務時，原告應變
      更授信契約主體，由新任公司負責人繼受授信契約，被告
      無庸再為授信契約所生之一切債務負責，即以不再擔任久
      津公司董事長為解除條件，此由原告變更借款條件時（如
      調降借款利息），均在新的借據，改以新任董事長及總經
      理擔任連帶保證人，足認原告有免除被告乙○○連帶責任
      之默示之意思表示云云。惟此為原告所否認，被告就兩造
      有約定，以被告乙○○嗣後不再擔任久津公司董事長職務
      時，原告應變更授信契約主體，由新任公司負責人繼受授
      信契約，為系爭借款連帶保證之解除條件乙節，亦不能舉
      證以實其說，自難為有利被告之證明。至系爭三千萬元借
      據，固於九十二年二月二十七日，由借款人久津公司、連
      帶保證人郭保富、己○○立具變更借據契約（代申請書）
      ，向原告申請調降利息，有被告提出之變更借據契約（代
      申請書）為證，惟此既為系爭借款調降利息之申請書，亦
      難遽此證明原告已默示同意解除被告之連帶保證責任。
（六）被告乙○○另辯稱：原告於新任董事長繼任後，久津公司
      依該授信契約與原告仍有借貸往來，原告卻對公司負責人
      變更之事實置若不聞，亦未一般商業慣例即刻通知久津公
      司清償債務，仍允許久津公司借款，顯見原告已默示同意
      保證契約主體變更，卻故意不為變更保證人之行為，非但
      違反誠信，且顯已構成權利濫用，更係對被告嚴重之侵權
      行為云云。惟查兩造並無以新任公司負責人繼受授信契約
      ，為系爭借款連帶保證解除條件之約定，已如前述，且於
      系爭借款清償期屆至前，原告並不能要求久津公司即刻清
      償債務，且該筆三千萬元借款，並非循環動用借款，被告
      辯稱原告權利濫用、違反誠信、構成侵權行為云云，亦不
      足取。
（七）被告戊○○、己○○另辯稱：久津公司就貸款金額已供超
      額之機器設備為擔保，原告不得以任何理由要求連帶保證
      人，故系爭連帶保證契約無效，且久津公司業於九十二年
      四月二十八日，委託蔡欽源律師，與全體債權銀行簽定應
      收帳款轉讓契約書，同意承受主債務人所有應收帳款，用
      以抵充清償債權，如以全體債權銀行之總債權平均充抵，
      原告之債權加上擔保品價值，已綽綽有餘等語。惟被告就
      該應收帳款及擔保品，實際已清償原告債權乙節，並不能
      舉證以實其說，被告辯稱原告不能主張連帶保證責任云云
      ，亦不可取。
五、綜上所陳，被告並不能證明原告有同意解除被告之連帶保證
    責任，從而，原告依消費借貸及連帶保證契約請求被告連帶
    給付借款如主文第一項所示，為有理由，應予准許。
丙、結論：本件原告之訴為有理由，依民事訴訟法第八十五條第
    二項，判決如主文。
中　　華　　民　　國　　93　　年　　12　　月　　30　　日
                    民事第三庭  法  官    李慈惠
正本係照原本作成
如對本判決上訴，須於判決送達後廿日內向本院提出上訴狀
中　　華　　民　　國　　93　　年　　12　　月　　30　　日
                                書記官    林秀娥
